臺灣士林地方法院刑事判決　　　　　　　　　　　 　　 九十年度易緝字第五號
　　公　訴　人　臺灣士林地方法院檢察署檢察官
　　被　　　告　乙○○
　　指定辯護人　本院公設辯護人　姜惠如
右列被告因侵占案件，經檢察官提起公訴（八十五年度偵字第四三二五號），及移請
併案審理（八十六年偵字第二○七二號），本院判決如左：
    主  文
乙○○連續意圖為自己不法之所有，而侵占對於業務上所持有之物，累犯，處有期徒
刑捌月。
    事  實
一、乙○○前因違反麻醉藥品管理條例案件及偽造文書等案件，分別經法院判處有期
    徒刑四月及五月確定，並於民國八十四年三月一日執行完畢，仍不知悔改，於八
    十五年二月十八日，以其無駕駛執照為由，央友人丁○○（業據檢察官為不起訴
    處分確定）出名，由其任保證人之方式，向址設台北市○○○路○段七八號一樓
    之全家福小客車租賃有限公司（下稱全家福公司）租賃車號ＩＩ─一八七二號自
    小客車，約定於同年月二十三日還車，乙○○並給付租金新台幣（下同）一萬四
    千元，並於締約後持有該車資為交通工具，詎於八十五年二月二十三日租約屆滿
    後，乙○○竟基於意圖為自己不法所有之概括犯意，將持有中之ＩＩ─一八七二
    號自小客車侵占入己，拒不返還全家福公司。另乙○○於八十五年八月間，在址
    設台中市○○路一六九之一號女王餐廳（蒞庭檢察官認係凱薩琳餐廳，尚有誤會
    ，應予更正）任泊車小弟，以代用餐客人停車及取車為業務，於任職期間之八十
    五年八月二十四日，紀美任駕駛其夫宋錞溢所有之車號ＮＭ─九八一九號自小客
    車至該餐廳用餐，而將ＮＭ─九八一九號自小客車交予乙○○停車時，乙○○竟
    承前開意圖為自己不法所有之概括犯意，將前開業務上持有之自小客車據為己有
    ，侵占入己，並於八十五年八月三十一日晚上十一時許，在台北縣板橋市○○路
    ○段二七九號前交付予戊○○（所犯收受贓物之犯行，業據台灣台北地方法院於
    八十七年三月十八日以八十六年訴字第三四九號判處有期徒刑五月），嗣於八十
    五年九月三日凌晨一時三十分許，戊○○駕駛懸掛ＨＣ─九八二二號車牌之ＮＭ
    ─九八一九號自小客車行經板橋市○○路一一三號前時，為警查獲。
二、案經全家福公司訴由台北市政府警察局中山分局報請台灣台北地方法院檢察署檢
    察官呈請台灣高等法院檢察署令轉台灣士林地方法院檢察署檢察官偵查起訴。
      理  由
一、訊據被告乙○○，固坦承前開侵占全家福公司所有之ＩＩ─一八七二號自小客車
    等情不諱，惟矢口否認有侵占ＮＭ─九八一九號自小客車之犯行，辯稱：未曾在
    台中市之餐廳擔任過泊車小弟，未曾幫紀美任泊過車云云。查：
    (一)右開被告侵占ＩＩ─一八七二號自小客車之犯行，業據被告自白不諱，此外復
      有告訴人全家福公司之代理人甲○○之指訴及證人丁○○之證述，並有租車契
      約書、存證信函等在卷可證，參以被告自承：將ＩＩ─一八七二號自小客車借
      予與其不熟，不知姓名、綽號、聯絡方式之戊○○的朋友，亦未要該人提供擔
      保等語，查被告若有將ＩＩ─一八七二號自小客車返還全家福公司之意，焉可
      能未要求任何擔保，隨意將之借予與其不熟，不知姓名、綽號、聯絡方式之人
      ？堪認被告有即便友人不返還汽車亦無妨之將該車據為己有，不返還全家福公
      司之意甚明。綜上，被告前開自白與事實相符，堪以採信。
    (二)次查據證人紀美任於偵查中及本院審理中證稱：於八十五年八月二十四日駕駛
      其夫宋錞溢所有之ＮＭ─九八一九自用小客車，至台中市○○路一六九之一號
      女王餐廳用餐，將該車鑰匙交予泊車小弟停車，用餐畢發現置於櫃檯之車鑰匙
      遺失，且車也被服務生開走，經質問餐廳泊車小弟之名，餐廳不願告之，幾天
      後，再詢問女王餐廳泊車之人姓名，當時餐廳有告知全名，確定姓「郭」，至
      名字迄今已不復記憶，印象中叫郭什麼普的等語，而證人戊○○於本院九十一
      年一月二十八日審理外之警訊、偵查及本院調查中均陳稱：ＮＭ─九八一九自
      用小客車係被告於八十五年八月三十一日晚上十一時許，在台北縣板橋市○○
      路○段二七九號前交付予伊（於偵查中改稱在新店收受，惟本院認其於警訊及
      檢察官初訊時均稱在板橋市上址收受，嗣後改稱新店應係時久記憶錯誤所致，
      應以警訊及檢察官初訊所言為可採），被告稱該車係其在台中之餐廳任泊車小
      弟客人交予其泊車時，被告將所泊之ＮＭ─九八一九自用小客車開到台北等語
      ，而ＮＭ─九八一九自用小客車為被告交付予戊○○，復為證人即被告之前女
      友陳素萍所親見等情，亦據證人陳素萍於偵查中陳述屬實，此外復有臺北縣警
      察局贓物認領保管單一紙在卷可稽。堪認ＮＭ─九八一九自用小客車確為被告
      於女王餐廳任泊車小弟，於紀美任在前述時地交予其停車時，被告將之據為己
      有，嗣並交付戊○○使用無訛，被告辯稱未在台中餐廳任職，未侵占ＮＭ─九
      八一九自用小客車云云，顯為卸責之詞，不足採信。至證人戊○○於本院審理
      時雖翻異前陳，改稱：ＮＭ─九八一九自用小客車係姓名年籍不詳綽號「小六
      」者借予伊，約定隔日要還，先前誣指係被告任泊車小弟所得，並交付予伊，
      乃因與被告有仇恨云云，然查經隔離訊問被告與戊○○，二人就彼此間仇恨，
      戊○○陳稱係：前交五、六萬元予被告購買安非他命，後錢遭被告私吞等語，
      被告則稱：因與前女友即戊○○之堂妹感情不好，且與戊○○間因互相規勸不
      要施用安非他命而有口角且大吵過一次，與戊○○間未因毒品而有過金錢糾紛
      云云，經酌二人所稱之怨隙互不相侔，是二人間是否有怨隙存在，實堪啟疑，
      又縱有其等所稱之不快，核屬情節輕微之小過節，戊○○實無因之誣陷被告之
      理。堪認戊○○於本院審理時所述，乃迴護被告之語，無足採信，應以其前所
      為之陳述與事實相符。
    綜上所述，被告犯上二犯行，應堪認定。事證明確，應予依法論科。
二、核被告將持有中之ＩＩ─一八七二號自小客車據為己有之犯行，係犯刑法第三百
    三十五條第一項之侵占罪；至其任餐廳之泊車小弟，為從事業務之人，侵占業務
    上持有之ＮＭ─九八一九自用小客車之犯行，核係犯刑法第三百三十六條第二項
    之業務侵占罪。被告先後二次侵占自用小客車之犯行，時間緊接，所犯罪名相同
    ，顯係出於概括之犯意為之，為連續犯，應依刑法第五十六條之規定以一罪論，
    並加重其刑。被告曾有如犯罪事實欄所述之犯罪科刑執行情形，有台灣高等法院
    檢察署刑案記錄簡覆表一份在卷可參。其受有期徒刑之執行完畢後，五年內再犯
    本件有期徒刑以上之罪，為累犯，應依刑法第四十七條規定加重其刑，並依法遞
    加重之。前開被告侵占ＮＭ─九八一九自用小客車之犯行，雖未據公訴人起訴，
    惟此部分與公訴人已起訴且經本院認定有罪之前開犯行間，有連續犯裁判上一罪
    之關係，為起訴效力所及，本院自得併予審究（此部分亦據蒞庭檢察官請求併予
    審理）。爰審酌被告年輕力壯，不思戮力營生，竟藉機侵占圖謀私利，及其犯罪
    之目的、手段、次數、所得之利益、所生危害及迄未賠償被害人損害等一切情狀
    ，量處如主文所示之刑。
三、至公訴人移請併案審理之被告與戊○○（其此部分犯行，業經台灣台北地方法院
    於八十七年三月十八日以八十六年訴字第三四九號判處有期徒刑七月）於八十五
    年六月十三日，共同偽以丙○○之名義向環球自小客車租賃股份有限公司（下稱
    環球公司）訂立租賃自小客車之契約，並偽造丙○○之署押簽發票面金額五十萬
    元之本票（該本票未具法定應記載事項，尚非有效本票），向環球公司詐租車號
    ＡＡ─六三二七號自小客車一節，查縱與戊○○共同至環球公司租車，及於汽車
    租賃契約書上與開本票上偽簽丙○○名義者，確為被告，然查依環球公司外務員
    李嘉昌及戊○○之陳述，暨卷內汽車出租單、汽車租賃約定書及本票可悉，右述
    向環球公司租車之方式乃：(一)被告與戊○○持戊○○所拾獲丙○○之身分證影本
    ，向環球公司外務員李嘉昌偽稱係丙○○之兄，而偽以丙○○之名義締約。(二)並
    偽以丙○○之名義簽發金額為五十萬元之本票為擔保（雖該本票因未具法定應記
    載事項，而非有效本票，然仍無卸戊○○等人欲以該本票為擔保之意）。(三)與環
    球公司約定租賃一日，僅交付租金二千六百元。再參以戊○○於台灣台北地方法
    院八十六年訴字第三四九號案件偵查中坦承：以假證件租車，事後到期不還係詐
    騙車行等語，堪認被告與戊○○於與環球公司訂約之初，即有意圖為自己不法所
    有之犯意聯絡，並以偽為丙○○要租車及偽簽本票之詐術，使環球公司之李嘉昌
    陷於錯誤而交付ＡＡ─六三二七號自小客車予被告及戊○○。是此部分應成立刑
    法第二百十六條、第二百十條之行使偽造私文書罪、第三百三十九條第一項之詐
    欺取財罪，二者有方法結果之牽連關係，應從重依行使偽造私文書罪論處。蒞庭
    檢察官認被告此舉係犯侵占罪，尚有誤會。綜上，縱與戊○○同至環球公司租車
    者為被告，則該次成立者亦為前開行使偽造私文書及詐欺罪名，所犯上開罪名與
    本件侵占罪、業務侵占罪尚無連續犯、牽連犯、想像競合犯等裁判上一罪之關係
    ，亦無事實上一罪之關係，公訴人請求併案審理，核屬無據，此部分應退由檢察
    官另行依法辦理。
四、據上論斷，應依刑事訴訟法第二百九十九條第一項前段，刑法第五十六條、第三
    百三十六條第二項、第四十七條，罰金罰鍰提高標準條例第一條前段，判決如主
    文。
本案經檢察官楊淑芬到庭執行職務
中      華      民      國      九十一      年      二    月    十八    日
                              臺灣士林地方法院刑事第一庭
                                     法  官
右正本證明與原本無異。
如不服本判決，應於判決送達後十日內，向本院提出上訴狀。
附錄論罪法條：刑法第三百三十六條第二項
                                          書記官
中      華      民      國      九十一      年      二    月        日
